【裁判字號】    89,交上易,558
【裁判日期】    890429
【裁判案由】    過失傷害
【裁判全文】
臺灣高等法院臺南分院刑事判決      八十九年度交上易字第五五八號  Ｇ
      上  訴  人
      即  被  告  乙  ○  ○
      選任辯護人  鄭  世  賢  律師
右上訴人因過失傷害案件，不服臺灣臺南地方法院八十八年度交易字第五號中華民國
八十八年十二月廿三日第一審判決（起訴案號：臺灣臺南地方法院檢察署八十七年度
營偵字第一七四四號），提起上訴，本院判決如左：
      主      文
上訴駁回。
      事      實
一、乙○○於民國八十七年五月二十三日下午二時五十五分許，駕駛ＮＧＮ－○七八
    三號重機車，從臺南縣後壁鄉新東村往平安村，沿四米農路由南往北方向行駛，
    途經該農路與國道高速公路新營收費站斜坡便道交岔路口，應注意該處屬無號誌
    交岔路口，應減速慢行，作隨時停車之準備，且按當時情況，亦無不能注意之情
    形，竟疏未注意，猶貿然以時速三、四十公里速度駛入該路口；適甲○○（涉及
    過失重傷害部分，業經判刑確定）駕駛ＶＲＳ－一四三號輕型機車，沿新營收費
    站便道由東往西行駛，途經該交岔路口，亦疏未注意支線道車應讓幹線道車先行
    ，即貿然左轉駛入該農路，兩車因而相撞，甲○○因而受有左眼外斜肌麻痺、左
    膝後十字軔帶斷裂及臉部裂傷十公分等傷害。
二、案經甲○○訴請臺南縣警察局白河分局移送臺灣臺南地方法院檢察署檢察官偵查
    起訴。
      理      由
一、訊據上訴人即被告乙○○雖供承有於右揭時地駕駛重型機車與告訴人甲○○所駕
    輕型機車碰撞之事實，惟矢口否認有何過失之犯行，辯稱：伊案發時屬幹線道車
    輛，甲○○則係支線道車輛，甲○○應禮讓伊先行，惟甲○○竟搶先左轉，以致
    肇事，伊無任何過失等語。
二、惟查右揭事實業據告訴人甲○○於警訊及偵審中指訴綦詳，並有警方製作之道路
    交通事故調查報告表乙紙及車禍現場彩色照片十四幀在卷足資佐證。而告訴人甲
    ○○因本件車禍而受有左眼外斜肌麻痺、左膝後十字軔帶斷裂及臉部裂傷十公分
    傷害，亦有財團法人奇美醫院及新興醫院出具之診斷證明書各乙紙附卷足憑；足
    證告訴人甲○○確因本件車禍而受傷，允無疑義。
三、按汽車行經無號誌交岔路口時，應減速慢行，並作隨時停車之準備，道路交通安
    全規則第九十三條第一項第四款定有明文。本件車禍地點位於臺南縣後壁鄉新東
    村往平安村四米農路與國道高速公路新營收費站斜坡便道路口，該處屬於無號誌
    交岔路口，有道路交通事故調查報告表所繪現場圖足稽（詳警卷第八頁正面）。
    其次參以被告乙○○於警訊中即供稱：伊案發時車速約三十至四十公里，未發現
    告訴人甲○○所騎機車等語（詳警卷第一頁背面最末行）。本院配合前開車禍現
    場圖之記載顯示，進入該交岔路口前被告乙○○遵行車道地面上，未遺留任何煞
    車痕跡；且該新營收費站便道，呈向上斜坡，然由被告乙○○遵行方向觀之，雖
    略有雜草，惟無任何障礙物，視距尚屬良好，顯然被告乙○○駛經該處交岔路口
    前，未依規定注意前方，並減速慢行，作隨時停車之準備，至為明灼。
四、復查案發時天候晴朗，且肇事路段路面乾燥，無缺陷及障礙物，視距良好，亦有
    前開道路交通事故調查報告表之記載足按，被告乙○○顯無不能注意之情形，竟
    疏未注意，以致肇事，自難辭過失責任。本件車禍經原審法院囑託臺灣省臺南區
    車輛行車事故鑑定委員會鑑定結果，亦持相同見解，認為告訴人甲○○駕駛輕型
    機車，支線道車未讓幹線道車先行，為肇事主因；被告乙○○駕駛重型機車，行
    經交岔路口，未注意車前狀況，為肇事次因，有該委員會八十八年二月五日南鑑
    字第八八○○七○號函檢送之鑑定意見書乙份附卷足按（詳原審卷第十八頁至第
    十九頁）。雖然告訴人甲○○對車禍發生，亦有過失，然本件車禍既因被告乙○
    ○及告訴人甲○○雙方過失併合而產生，被告乙○○過失責任自不因告訴人甲○
    ○同有過失而獲抵免。雖然臺灣省車輛行車事故覆議委員會覆議結論，認為被告
    乙○○無肇事因素，然該覆議委員會忽略肇事地點屬於無號誌交岔路口，且未斟
    酌被告乙○○遵行車道地面上，未遺留任何煞車痕跡，顯然未依規定減速慢行，
    並作隨時停車之準備，故該部分覆議結論，尚有未洽，自為本院所不採。又告訴
    人甲○○既因本件車禍而受有前開傷害，故被告乙○○過失行為與告訴人甲○○
    所受傷害間，顯然具有相當因果關係。故被告乙○○過失傷害犯行，事證明確，
    堪以認定。
五、核被告乙○○所為，係犯刑法第二百八十四條第一項前段過失傷害罪。
六、原審以被告乙○○部分罪證明確，因予適用刑法第二百八十四條第一項前段、第
    四十一條、罰金罰鍰提高標準條例第一條前段、第二條規定，並審酌被告乙○○
    過失程度及犯罪後態度與所生危害等一切情狀，就被告乙○○部分量處拘役五十
    五日，復依法諭知如易科罰金以三百元折算一日之標準。本院經核該部分原判決
    認事用法，並無不合，量刑亦稱允當。上訴意旨，指摘該部分原判決不當，為無
    理由，應予駁回。
據上論斷，應依刑事訴訟法第三百六十八條，判決如主文。
本案經檢察官劉欽銘到庭執行職務。
中    華    民    國      八十九      年      四      月      二十九    日
                                  臺灣高等法院臺南分院刑事第五庭
                                      審判長法官  茆    臺    雲
                                            法官  楊    明    章
                                            法官  曾    平    杉
右正本證明與原本無異。
不得上訴。
                                      法院書記官  趙    玲    瓏
中    華    民    國      八十九      年      五      月       二       日
附錄：本判決論罪科刑法條
刑法第二百八十四條第一項前段：
因過失傷害人者，處六月以下有期徒刑、拘役或五百元以下罰金。


司法院資訊處製作；財團法人民間司法改革基金會備份。
